【裁判字號】    88,簡上,158
【裁判日期】    890310
【裁判案由】    公司法
【裁判全文】
臺灣板橋地方法院刑事判決                    八十八年度簡上字第一五八號
    上訴人
    即被告  甲○○
右列被告因違反公司法案件，不服本院八十八年度重簡字第五六二號，中華民國八十
八年八月四日所為之第一審判決（起訴案號：臺灣板橋地方法院檢察署八十八年度偵
字第八七三三號），本院判決如左：
    主    文
原判決撤銷。
甲○○無罪。
    理   由
一、本件公訴意旨略以：被告甲○○係設於臺北縣三重市○○路○段一號六樓之二「
    日碩廣告事業有限公司」（以下簡稱日碩公司）負責人，明知該公司向原主管機
    關臺灣省政府建設廳申請登記經營之業務範圍係：（一）一般廣告服務業；（二
    ）資料處理服務業；（三）電子資訊供應服務業；（四）其他工商服務業（代客
    戶發行折扣卡、會員卡）；及（五）國際貿易業等。竟自民國八十七年十二月起
    ，在上開公司網路上將廣告收入之一定比率以現金回饋方式吸收會員，經營網站
    及網頁製作，從事該公司登記範圍以外之業務。嗣於八十八年三月八日經內政部
    警政署刑事警察局以（八八）刑資字第二一二五０號函送偵辦，因認被告涉犯公
    司法第十五條第三項、第一項之罪嫌云云。
二、惟按犯罪事實應依證據認定之，無證據不得推定其犯罪事實，又不能證明被告犯
    罪者，應諭知無罪之判決，刑事訴訟法第一百五十四條、第三百零一條分別定有
    明文。再按犯罪事實之認定，應憑證據，如未能發現相當證據，或證據不足以證
    明，自不能以推測或擬制之方法，以為裁判基礎（最高法院四十年臺上字第八十
    六號判例參照）。又認定不利於被告之事實，須依積極證據，茍積極證據不足為
    不利於被告事實之認定時，即應為有利於被告之認定，更不必有何有利之證據，
    有最高法院四十年臺上字第八十六號、三十年上字第八一六號判例可資參照。而
    認定犯罪事實所憑之證據，無論為直接證據或間接證據，其為訴訟上之證明，須
    於通常一般之人均不致於有所懷疑，而得確信其為真實之程度者，始得據之為有
    罪之認定，倘其證明尚未達到此一程度，而有合理性懷疑之存在時，即無從為有
    罪之確信，亦有最高法院七十六年臺上字第四九八六號判例可資參酌。本件公訴
    意旨認被告甲○○涉犯公司法第十五條第三項、第一項之罪嫌，無非係以日碩公
    司變更登記事項卡及該公司電腦網頁等為其論據。經訊被告甲○○堅決否認有何
    違反公司法犯行，辯稱：日碩公司在網站上招收會員時並未向會員收取費用，而
    會員介紹客戶刊登廣告後，公司將廣告收入之一定比率提出作為會員之回饋金，
    此行為業經行政院公平交易委員會認定未違反公平交易法，且伊公司登記業務有
    從事廣告服務、資料處理等業務，回饋金僅係一種宣傳手法，並非業務本身，伊
    未經營公司登記範圍以外之業務等語。
三、經查日碩公司網頁內容，該公司於網站上刊登加入會員之廣告，會員每月可獲得
    網站廣告收入百分之三十之現金回饋，其方式係會員得知任一廠商或商店有廣告
    意願，主動告知公司，一經刊登，可獲當月該廠商會商店廣告費百分之十的獎金
    ，會員享有網站及特約商店活動優先參與權，並可在網站上隨時輸入自己密碼查
    詢目前回饋金組織人數，有該公司網頁共十紙附於偵查卷可稽。經本院將相關網
    頁函查中央主管機關經濟部結果，認上開行為係屬公司取得業務所為之經營方式
    ，尚非公司所營事業登記範疇，至該公司以電腦網路方式為其他公司提供廣告服
    務，核屬該公司所營事業「0000000 0般廣告服務業」範疇，是以該公司尚無逾
    越所營事業登記範疇，有經濟部商業司八十八年十二月一日經（八八）商六字第
    八八二二六０七０號函一紙在卷可參。本案被告以提供回饋金招徠會員之方式，
    既僅係公司為取得業務之手法，尚非業務本身，自不認屬公司登記範圍外之營業
    行為。此外復查無其他積極證據足資證明被告有何經營日碩公司登記範圍以外業
    務之行為，揆諸前揭條文規定與判例意旨，應為被告無罪判決之諭知。
四、末查被告於偵查中僅供陳上開網站內容係其刊登，尚難認係對犯罪之自白，原審
    未加詳查，逕認被告於偵查中自白，已有未當。再被告既未經營公司登記範圍外
    之業務，原判決據以論罪科刑，亦有違誤，本案被告之上訴為有理由，應由本院
    予以撤銷改判。
據上論斷，應依刑事訴訟法第四百五十五條之一第一項、第三項、第三百六十九條第
一項前段、第三百六十四條、第三百零一條第一項，判決如主文。
本案經檢察官陳炎辰到庭執行職務
中     華     民      國      八  十  九     年     三     月    十     日
                                      臺灣板橋地方法院刑事第四庭
                                          審判長法官    王 復 生
                                                法官    陳 恒 寬
                                                法官    談    虎
右正本證明與原本無異。
不得上訴。
                                          書  記  官    彭 麗 紅
中      華      民      國    八十九    年     三     月    十四    日


司法院資訊處製作；財團法人民間司法改革基金會備份。
